臺灣高等法院民事判決
110年度上易字第626號
上  訴  人  林建國  
被 上訴 人  李岳軒  

上列當事人間請求侵權行為損害賠償事件，上訴人對於中華民國
109年11月30日臺灣士林地方法院109年度訴字第786號第一審判
決提起上訴，本院於110年9月14日言詞辯論終結，判決如下：
    主      文
上訴駁回。
第二審訴訟費用由上訴人負擔。
    事實及理由
被上訴人主張：伊與訴外人溫曉君為夫妻關係，上訴人知悉溫
  曉君為有配偶之人，仍以行動通訊軟體LINE、Facebook陸續傳
  送「親愛的，我真的愛妳」、「曉君，不要懷疑我對妳的愛」
  、「我那麼愛妳，妳怎麼老要說傷我心的話」、「君，無論妳
  犯任何的錯我都不會怪妳，一個男人本來就要承擔責任，我不
  會把責任推到我愛的人身上」、「我真的愛妳，希望妳開心快
  樂，如果我讓你難過，我道歉。對不起」、「我喜歡妳，也喜
  歡做但要尊重妳」、「妳知道我喜歡妳也喜歡做」、「晚安了
  ，親愛的」、「我對妳，愛妳只有做嘍」、「曉君，不要懷疑
  我愛妳」、「也許我做的妳不滿意，但我是真心的」、「啵一
  個吧」、「妳吃飯不必跟我報告啦，開房間才要讓我知道」、
  「看妳就飽啦」、「我是色鬼」、「我只看美女，妳又沒去我
  怎會有性趣」、「妳們這些色女」、「妳也是夠色的」、「只
  有不碰人妻，遇到妳是我的劫數」以及保險套圖片等訊息予溫
  曉君，溫曉君亦曾傳送「我經常得擔心你隨時會把我甩掉」、
  「我現在對你已經非常依賴」及「沒有你，你知道我要怎麼過
  嗎？」等訊息予上訴人（下稱系爭對話）。系爭對話之內容，
  除言詞露骨外，復有互相傾訴愛意之情形，已非普通朋友間之
  交談，此外，二人於系爭對話期間多次外出餐敘，及於民國10
  8年9月18日共同前往新北市新店區挪威森林精品SPA汽車旅館
  （下稱系爭汽車旅館），已逾越普通朋友交往之分際，危害被
  上訴人家庭和諧、嚴重破壞被上訴人婚姻生活之圓滿、安全及
  幸福之權利，侵害伊基於配偶關係之身分法益而情節重大，致
  伊精神上痛苦，受有非財產上損害等情。爰依民法第184條第1
  項、第195條第1項及第3項，求為命上訴人給付新臺幣（下同
  ）15萬元，並加付自起訴狀繕本送達翌日起算法定遲延利息之
  判決（原審就此部分為上訴人敗訴之判決，上訴人提起上訴。
  其餘未繫屬本院部分，不予贅述）。
上訴人則以：伊和溫曉君是很好的朋友，她有精神上的問題，
  與家人間之關係不佳，所以溫曉君很依賴伊，甚至自殺都會傳
  LINE予伊，實則溫曉君並不想死，只是想要有人表達關心，伊
  會關心她、勸她。又伊與溫曉君未共渡情人節，伊僅是為了安
  撫她，而傳了情人節卡片，伊對溫曉君並無男女感情，僅是同
  情。另伊與溫曉君至汽車旅館，僅是溫曉君想知道伊嫖妓對象
  的長相而隨伊前往云云，資為抗辯。並上訴聲明：㈠原判決命
  上訴人給付部分廢棄；㈡上廢棄部分，被上訴人在第一審之訴
  駁回。
上訴人明知被上訴人與溫曉君為配偶關係。上訴人曾與溫曉君
  外出餐敘合照、為系爭對話、於108年9月18日共同前往系爭汽
  車旅館等事實，為兩造所不爭執（見本院卷第75頁），堪信為
  真實。
被上訴人請求上訴人賠償非財產上損害，為上訴人以上開情詞
  所拒。經查：
㈠上訴人侵害被上訴人之配偶權，應負損害賠償責任。
　1.按因故意過失不法侵害他人權利者，負損害賠償之責任；故
    意以背於善良風俗之方法，加損害於他人者亦同，民法第18
    4條第1項定有明文。不法侵害其他人格法益而情節重大者，
    被害人雖非財產上之損害，亦得請求賠償相當之金額；且此
    於不法侵害他人基於配偶關係之身分法益而情節重大者準用
    之，民法第195條第1項前段、第3項亦規定甚明。又婚姻係
    以夫妻之共同生活為其目的，配偶應互相協力保持其共同生
    活之圓滿安全及幸福，而夫妻互守誠實，係為確保其共同生
    活之圓滿安全及幸福之必要條件，故應解為配偶因婚姻契約
    而互負誠實之義務，配偶之一方行為不誠實，破壞共同生活
    之圓滿安全及幸福者，即為違反因婚姻契約之義務而侵害他
    方之權利。從而，侵害配偶權之行為，並不以通姦行為為限
    ，倘夫妻任一方與他人間存有逾越結交普通朋友等一般社交
    行為之不正常往來關係，且其行為已逾越社會一般通念所能
    容忍之範圍，並破壞婚姻共同生活之圓滿安全及幸福之程度
    ，即屬故意以背於善良風俗之方法，侵害夫妻之一方基於配
    偶關係之身分法益，而構成民法第184條第1項後段之侵權行
    為。
　2.上訴人曾與溫曉君外出餐敘合照、為系爭對話、於108年9月
    18日共同前往系爭汽車旅館，雖難認有牽手、擁抱或接吻、
    至系爭汽車旅館為性行為之事實，但被上訴人與溫曉君間尚
    有婚姻關係，上訴人與溫曉君本應避免逾越一般男女社交分
    際，然觀諸系爭對話內容曖昧，上訴人與溫曉君更於對話期
    間多次外出餐敘合照，又於108年9月18日共同前往系爭汽車
    旅館，其行為已逾越普通朋友交往之分際，非一般婚姻信守
    誠實之配偶所能容忍，足以破壞被上訴人婚姻之圓滿幸福，
    自屬侵害被上訴人基於配偶關係之身分法益，並足令被上訴
    人精神上受有相當之痛苦而情節重大，被上訴人請求上訴人
    賠償非財產上之損害，核屬有據。上訴人抗辯：伊對溫曉君
    並無男女感情，僅是關心她、安撫她、同情她云云，並不可
    採。
㈡上訴人應賠償被上訴人非財產上損害15萬元。
　1.非財產上損害之賠償須以人格權遭遇侵害，使精神上受有痛
    苦為必要，其核給之標準固與財產上損害之計算不同，然非
    不可斟酌雙方之身分、地位、資力與加害之程度及其他各種
    情形核定相當之數額。其金額是否相當，應依實際加害情形
    與被害人所受之痛苦及雙方之身分、地位、經濟狀況等關係
    決定之。
　2.審酌被上訴人與溫曉君結婚20餘年，婚姻存續期間，上訴人逾越一般男女社交分際，與溫曉君多次餐敘合照、為內容曖昧之對話、同赴汽車旅館，致被上訴人精神受有相當痛苦，並酌以被上訴人為大學畢業、目前任職外商公司，上訴人高中肄業，以駕駛計程車為業，經兩造在原審陳明(筆錄見原審卷1第445頁），及兩造財產所得調件明細表所載所得資料（見原審卷1第334至362頁）等一切情狀，應認被上訴人受有非財產上損害金額以30萬元賠償為適當。上訴人與溫曉君本應就被上訴人所受之損害，負連帶賠償責任，惟無法律及契約另訂內部分擔比例，應依民法第280條前段規定平均分擔義務，則上訴人、溫曉君內部分擔額各為15萬元。被上訴人表明本件是針對上訴人的部分請求，已經扣除溫曉君內部應分擔部分（筆錄見本院卷第73頁），則被上訴人得請求上訴人賠償之金額為15萬元。
㈢給付無確定期限者，債務人於債權人得請求給付時，經其催告
  而未為給付，自受催告時起，負遲延責任。其經債權人起訴而
  送達訴狀，與催告有同一之效力；又遲延之債務，以支付金錢
  為標的者，債權人得請求依法定利率計算之遲延利息；應付利
  息之債務，其利率未經約定，亦無法律可據者，週年利率為5%
  ，此觀民法第229條第2項、第233條第1項前段、第203條規定
  甚明，被上訴人並得據此規定請求上訴人加付法定遲延利息。
綜上所述，被上訴人依民法第184條第1項、第195條第1項、第3
   項規定，請求上訴人給付15萬元，及自起訴狀繕本送達（見
  原審卷1第78頁）之翌日即109年7月25日起至清償日止，按週
  年利率5%計算之利息，為有理由，應予准許。原審就此部分為
  上訴人敗訴之判決，並無不合。上訴論旨指摘原判決此部分不
  當，求予廢棄改判，為無理由，應駁回其上訴。
本件事證已臻明確，兩造其餘主張陳述及所提之證據，經審酌
  後認於判決結果無影響，爰不另一一論駁，附此敘明。
據上論結，本件上訴為無理由，依民事訴訟法第第449條第1項、第78條，判決如主文。
中　　華　　民　　國　　110 　年　　9 　　月　　28　　日
                  民事第十八庭  
                      審判長法  官  黃明發
                            法  官  林政佑
                            法  官  周美雲

正本係照原本作成。
不得上訴。
中　　華　　民　　國　　110 　年　　9 　　月　　28　　日

　　　　　　　　　　　　　　書記官  呂  筑